臺灣臺南地方法院民事判決　九十年度小上字第六八號
　　上　訴　人　甲○○
　　被上訴人　　乙○○
右當事人間請求給付票款事件，上訴人對於中華民國九十年十月三十一日本院台南簡
易庭第一審判決（九十年度南小字第一三二五號）提起上訴，本院判決如左：
    主  文
上訴駁回。
第二審訴訟費用由上訴人負擔。
    理  由
一、本件上訴意旨略以：（一）按執票人應以背書之連續證明其權利，票據法第三十
    七條第一項前段著有明文。而依票據法第一百四十四條準用第三十七條之規定，
    執票人人苟不能以背書之連續證明其權利，依據最高法院二十一年上字第二０三
    七號判例，執票人仍不得請求付款。系爭支票為上訴人所簽發，經訴外人范俊宏
    、劉昭陽、楊美芬等人輾轉向被上訴人借貸款項，范俊宏並未在系爭支票背書，
    ，則系爭支票背書不連續，原審判決理由第三項(一)謂：「按依據票據法第一百四
    十四條準用第三十二條第一、二項之規定，空白背書之支票，得依支票之交付轉
    讓之，亦得以空白背書或記名背書轉讓之，而『票據因依背書而轉讓，但無記名
    式之票據，得以交付為轉讓』，亦據最高法院著有五十五年度台上字第七一八號
    裁判要旨闡述甚詳」云云，實有判決不適用法規或適用不當之違背法令。蓋「執
    票人應以背書之連續證明權利」，票據法第三十七條第一項之規定為「應」字，
    而同法第三十二條之空白背書之支票，得依支票之交付轉讓之之規定為「得」字
    ，二者顯著不同。「應」字必須先適用「得」字，原審判不適用票據法第三十七
    條第一項，而適用同法第三十二條第一、二項規定，實有判決不適用法規或適用
    不當之違背法令。（二）原審判決引用最高法院五十五年台上字第七一八號裁判
    要旨，然該號裁判要旨並收錄於最高法院判例要旨，並無拘束各法院之約束力。
    原審法院對於上訴人提告之最高法院二十一年二０三七號判例，並未敘明不予採
    用之理由，亦有判決不備理由之違背法令。（三）系爭支票係上訴人交付與訴外
    人范俊宏、劉昭陽、楊美芬等人輾轉向被上訴人借貸款項，屬於消費借貸，故系
    爭支票是借據之一種，而上訴人亦未接獲被上訴人給付之款項，被上訴人取得系
    爭支票後，並未付款與訴外人劉昭陽、楊美芬夫婦，準此，消費借貸並未成立，
    依據最高法院七十三年一月一日七十三年度第一次民事庭會議決議，被上訴人應
    就借款已付之事實，負舉證責任，原審法院疏未察明事實真相遽為判決，似嫌速
    斷。且原審判決理由第三項(二)謂「被告聲請本院傳訊證人范俊宏欲證明范俊宏並
    未轉讓系爭支票予其他人一節，亦無傳訊之必要」云云，違背民事訴訟法第二百
    六十八條證據調查及同法第二百七十七條舉證責任之原則云云，並聲明廢棄原判
    決廢棄，駁回被上訴人在第一審簡易之訴及假執行之聲請。
二、按小額程序之第二審判決，如依上訴意旨足認上訴無理由者，得不經言詞辯論為
    之，民事訴訟法第四百三十六條之二十九第二款定有明文。本件請求給付之訴訟
    標的金額為新台幣（下同）九萬八千元，在十萬元以下，自應適用民事訴訟法第
    四百三十六條之八以下有關小額訴訟程序之規定。上訴人雖於民國九十年十一月
    二十日對本院台南簡易庭所為之第一審判決提起上訴，並於上訴理由中表明原審
    判決有上開違背法令之處，惟：
（一）按依據票據法第一百四十四條準用第三十二條第一、二項之規定，空白背書之
      支票，得依支票之交付轉讓之，亦得以空白背書或記名背書轉讓之。經查本件
      上訴人所簽發號碼為ＡＷ0000000號、票載日期為八十九年十一月二十
      日、票面金額九萬八千元、以臺南區中小企業銀行大同分行為付款人之系爭支
      票，並未記載受款人，係屬無記名式之支票，此有系爭支票影本一份在卷可稽
      ，且為兩造所不爭，則依上開說明，系爭支票之票據上權利本得以「交付」方
      式為轉讓，亦得以空白背書方式轉讓，而依形式上觀之，系爭支票並無上訴人
      所稱背書不連續之情形，上訴人抗辯系爭支票為背書不連續云云，即不可採。
（二）本件被上訴人現確為系爭支票之執票人，訴外人范俊宏現並未執有系爭支票，
      此亦為兩造所不爭執，上訴人又未能提出系爭支票已遭法院除權判決宣告失權
      之相關證據，則上訴人空言辯稱：渠係將系爭支票交付轉讓予訴外人范俊宏，
      然范俊宏並未轉讓系爭支票予其他人，則被上訴人並非合法執票人云云，顯與
      事實不符，所辯自無足採。
（三）再按支票發票人應照支票文義擔保支票之支付，又票據債務人不得以自己與執
      票人之前手間所存抗辯之事由對抗執票人，票據法第一百二十六條、第十三條
      前段分別定有明文。查系爭支票既係上訴人所簽發，已如前述，則依上說明，
      上訴人自應依照支票文義擔保票款之支付，且不得以其與執票人前手（如訴外
      人范俊宏）間之事由對抗執票人，而本件上訴人復未提出其他法定抗辯事由，
      足以對抗被上訴人行使票據權利，上訴人所辯即無足採。另本件被上訴人係依
      據票據之法律關係，請求上訴人給付票款，並非依據借貸之法律關係請求，且
      本件兩造亦非系爭票據之直接前、後手，上訴人本不得以其與訴外人范俊宏之
      法律關係對抗本件被上訴人，則被上訴人自無庸就上訴人所稱之消費借貸負舉
      證責任。
三、綜合上述，上訴人所辯均無可採，被上訴人本於票據法律關係，請求上訴人給付
    本件票款，及自付款提示日即八十九年十一月二十日起至清償日止，按週年利率
    百分之六計算之利息，依票據法第一百十六條、第一百三十三條之規定，核屬正
    當，應予准許，原審判決認事用法並無違背法令，則上訴人請求廢棄原判決，駁
    回被上訴人在第一審簡易之訴及假執行之聲請，依其上訴意旨，足認上訴顯無理
    由，爰不經言詞辯論，予以駁回。
四、據上論結，本件上訴顯無理由，依民事訴訟法第四百三十六條之二十九第二款、
    第四百三十六條之三十二第二項、第四百四十九條第一項、第七十八條，判決如
    主文。
中　　　華　　　民　　　國　　九十一　　年　　　二　　　月　　二十五　　日
                                臺灣臺南地方法院民事第三庭
~B審判長法　　　官　吳森豐
~B      法　　　官　李杭倫
~B      法　　　官　翁金緞
右為正本係照原本作成
本判決不得上訴
中　　　華　　　民　　　國　　九十一　　年　　　二　　　月　　二十五　　日
~B　　　法院書記官　許悉愛
